# 同一控制下企业合并形成的资本公积是否属于其他综合收益，在出售子公司时是否需要冲回

提问人：mzw821 时间：2010-11-18 15:39:59
大家好： 请问一下目前多家“上市公司”与其大股东“集团公司”的实务做法该如何处理。
集团公司将本可以直接出售给“第三方”的“子公司”，先出售给上市公司，由于上市公司在购买时将该子公司“账面价值”低于“评估值”的部分，确认了资本公积借方，并以较低的账面价值确认了对子公司投资；过段“时间”后，上市公司将此子公司出售给“第三方”，将对子公司投资的“出售价格”（接近于“评估值”）大于“账面价值”的部分计入当期利润，并不冲回原资本公积借方（按照准则讲解2008 ）。
这样一经转手，集团公司就为上市创造了利润，且没有损失现金流（在“出售价格”=“评估值”的情况下）。
请问这种情况该如何处理？？？
其中可能涉及 1 、同一控制下企业合并形成的资本公积是否属于其他综合收益 2 、同一控制下企业合并形成的资本公积在被投资企业完全出售时是否要冲回

回答人：chenyiwei
就你所提到的两个问题而言，这样处理并不与准则的字面规定相矛盾。但是，需要关注的问题是这样的人为构造交易中的两个步骤，是否应当基于实质重于形式的原则合并作为一个整体看待和处理的问题。因为如果上市公司只是过手交易，很短时间内再出售，就不符合判断同一控制下合并中的“非暂时性”标准，即：如果取得时就已经有了明确的在短期内出售的意图，则不应认定为同一控制下的合并。只有当合并交易和处置交易两者在经济上没有联系，系两笔独立交易的情况下，才能认可这样的处理。

回答人：chenyiwei
回复 地板 丁二皇 的帖子不能简单地以“1年”这样的定量标准来判断，应当综合分析所有相关的事实和信息，而不能孤立地看待某一事实。 关键还是：在上市公司持有该股权期间，上市公司是否实质上真正承担了作为该公司股东的各项权利和义务、风险与报酬，是否能够有效地对被投资单位的财务和经营政策实施控制并据此获取经济利益。 特别地，如果第二步骤中的转让价格是事先约定的（即使是在持股超过 1 年后再转让），与处置时该项股权的公允价值无直接联系，则不能认为在此期间上市公司取得了对该股权所在公司的控制权。